臺灣高等法院高雄分院民事裁定　　　　 100年度非抗字第21號
再抗告人　　王施益
非訟代理人　謝慶輝律師
非訟代理人　施一帆律師
相　對　人　王連興
上列當事人間聲請選定受監護宣告人監護人事件，再抗告人對於
中華民國100 年10月12日台灣高雄地方法院100 年度家抗字第62
號所為裁定提起再抗告，本院裁定如下：
    主  文
再抗告駁回。
再抗告程序費用新臺幣壹仟元由再抗告人負擔。
    理  由
一、再抗告意旨略以：抗告人係因腦中風合併四肢運動功能障礙
    ，而在財團法人天主教聖功醫院（以下簡稱聖功醫院）護理
    之家療養，意識尚屬清楚，可為意思表示或受意思表示，此
    有聖功醫院主治醫師洗鴻曦出具之診斷書可證，並有聖功醫
    院護理人員及家人朋友在場之光碟片可按，抗告人之意識及
    精神狀況，唯有主治醫師知之最詳，況且依聖功醫院之心理
    衡鑑報告單，足見再抗告人並無判斷力喪失之情事。原第一
    審法院指定之鑑定人即聖功醫院醫師張薰文並非抗告人之主
    治醫師，鑑定顯不能反應抗告人之精神狀態及意識狀態。且
    據再抗告人之子王連聲於原審證稱再抗告人王施益委由其提
    起抗告，並於原審提出100 年7 月7 日之光碟片附卷可按，
    又於100 年10月25日委託王連聲提起再抗告，亦有光碟片可
    證，足見王施益用手指比2 及點頭表示已明瞭王連聲之談話
    內容，並有在場之證人及護理人員親眼目睹。原審竟未對光
    碟加以勘驗，或傳訊證人到場，遽予認定再抗告人之抗告不
    合法，原裁定顯有認定事實消極不適用法規，顯然影響裁定
    之情形，原法院不利再抗告人之認定，顯有違誤，請求廢棄
    原裁定等語。
二、相對人則以：王施益已達重度失智症，判斷力喪失，目前尚
    未回復，故無從委託王連聲代為抗告等語資為抗辯。
三、按除抗告法院之裁定，以抗告不合法而駁回者外，對於抗告
    法院之裁定再為抗告，僅得以其適用法規顯有錯誤為理由，
    觀之非訟事件法第45條第3 項自明。又所謂適用法規顯有錯
    誤，係指裁判所適用之法規，顯然不合於法律規定，或與司
    法院現尚有效及大法官會議之解釋，或最高法院現尚有效之
    判例顯有違反，或消極的不適用法規，顯然影響裁判者而言
    ，並不包括裁判理由矛盾、理由不備、取捨證據及認定事實
    錯誤之情形在內（最高法院92年度台上字第320 號判決意旨
    參照）。
四、經查：本件原法院審酌鑑定證人即王施益於聖功醫院之主治
    醫師洗鴻曦醫師之證詞，即：「病患（王施益）92年轉到我
    們護理之家，剛來的時候腦中風，四肢癱瘓，理解及表達能
    力有困難。剛來的時候只能講一些單字例如痛、呻吟，經過
    8 年，狀況比以前更差，病患腦力、智力功能退化，達到重
    度失智，提出臨床心理衡鑑報告單，約屬重度失智狀態，這
    張報告單也可以反應病患在100 年7 月的病況。失智症不能
    由簡單的詢問來判斷。必須經過專業的鑑定。」等語，並參
    酌聖功醫院於100 年9 月23日出具之臨床心理衡鑑報告單，
    載明王施益「整體CDR 得分為3 分，約屬重度失智狀態」，
    足見王施益於100 年7 月13日斯時，其失智症程度已達重度
    失智症標準，因而認定王施益本人於原法院抗告提起時，既
    已因重度失智症致判斷力喪失，且目前仍未回復，亦無追認
    之能力而得補正之情形，即難謂王施益有意識而能對原法院
    第一審裁定不服而提起抗告，有原法院100 年10月5 日訊問
    筆錄及聖功醫院臨床心理衡鑑報告書附卷可稽（見原法院10
    0 年度家抗字第62號卷第48-51 頁），足認原法院已充分審
    酌王施益之主治醫師洗鴻曦醫師之鑑定及臨床心理衡鑑報告
    之報告內容，亦即原裁定取捨證據及認定事實後，說明再抗
    告人提起抗告並不合法之理由，是以，並無適用法規顯有錯
    誤之情形。至於再抗告人雖爭執原法院就王施益係有意識委
    由王連聲針對原裁定不服提起抗告一節，未能勘驗於原審當
    庭提出之100 年7 月7 日光碟及傳訊在場目睹之證人，就所
    提出之證據而未予調查，逕作成不利於再抗告人之判斷云云
    ，乃係指摘原裁定取捨證據及認定事實之問題，與適用法規
    顯有錯誤無涉，自與再抗告之要件不符。是以，揆諸前揭說
    明，再抗告意旨無非指摘原裁定認定事實、取捨證據或理由
    不備等問題，均與適用法規顯有錯誤無關，是以再抗告意旨
    ，指摘原裁定不當，求予廢棄，為無理由，應予駁回。
五、據上論結，本件再抗告為無理由，依非訟事件法第21條第2
    項、第24條第1 項、第46條、民事訴訟法第495 條之1 第2
    項、第481 條、第449 條第1 項、第78條，裁定如主文。
中    華    民    國    100     年    12    月    30  日
                            民事第五庭
                                審判長法官  簡色嬌
                                法      官  黃科瑜
                                法      官  郭慧珊
以上正本證明與原本無異。
本件不得抗告。
中    華    民    國  100     年    12    月    30    日
                                書  記  官  曾允志